【裁判字號】    90,交抗,358
【裁判日期】    900919
【裁判案由】    違反道路交通管理處罰條例
【裁判全文】
臺灣高等法院交通事件裁定                          九十年度交抗字第三五八號
    抗  告  人  甲○○
    即受處分人
右抗告人因違反道路交通管理處罰條例案件，不服臺灣基隆地方法院中華民國九十年
八月六日裁定（九十年度交聲字第六八號），提起抗告，本院裁定如左：
    主  文
原裁定撤銷，發回臺灣基隆地方法院。
    理  由
一、抗告意旨略以：本人於民國（下同）九十年五月十七日接獲裁決書，立即電話連
    絡監理所申訴小組，該組人員請我寫申訴書，並於九十年五月三十日申訴，合於
    規定程序時間，本人於九十年七月四日收到文，又電話聯繫得知可再聲明異議，
    再於九十年七月十八日提出聲明異議，均於規提出，請明查等語。
二、按受處分人不服第八條主管機關所為之處罰，得於接到裁決之翌日起十五日內，
    向管轄地方法院聲明異議，道路交通管理處罰條例第八十七條第一項固定有明文
    。惟處罰於裁決前，應給予違規行為人陳述之機會。且行為人於接獲違反道路交
    通管理事件通知單後，應於十五日內，到達指定處聽候裁決。同條例第八條第二
    項、第九條第一項前段均分別定有明文。是違反道路交通管理事件通知單顯應先
    合法送達予違規之行為人。
三、查本件抗告人甲○○所有之車號HI1692號自用小客車於八十七年十二月十四日十
    九時，在臺北縣中和市○○街○道路收費停車處停車，不依規定繳費，且未於十
    五日內繳費，經臺北縣警察局中和分局填製舉發違反道路交通管理事件通知單八
    七北縣警交停中字第300816280號， 上載應到案處所與日期為臺北縣臺北區監理
    所八十八年四月十二日，而交通部公路局臺北區監理所於九十年五月十五日以北
    監五字第裁00-000000000號違反道路交通管理事件裁決書，在九十年五月十七日
    ，送達於甲○○。又甲○○之夫李紹智，則於九十年五月三十日，以李紹智名義
    ，向交通部公路局臺北區監理所申訴，交通部公路局臺北區監理所將該申訴轉函
    臺北縣警察局中和分局後，抗告人甲○○之夫李紹智，仍以李紹智名義，在九十
    年七月十八日提出異議，以上有舉發違反道路交通管理事件通知單、違反道路交
    通管理事件裁決書、申訴書、臺北縣警察局中和分局函等在卷可查。
四、原審法院以：「違反道路交通管理處罰條例之受處分人，不服該條例第八條所列
    主管機關所為之處罰，得於接到裁決書翌日起十五日內，向管轄地方法院聲明異
    議，道路交通管理處罰條例第八十七條第一項定有明文。次按交通法庭認聲明異
    議不合法律上之程式且無從補正者，應以裁定駁回之，道路交通案件處理辦法第
    十八條亦有規定。本件異議人於九十年五月十七日接獲交通部公路局台北區監理
    所以掛號郵遞方式送達之九十年五月十五日北監五字第裁00--0000000
    00號違反道路交通管理事件裁決書後，於九十年七月十八日始將聲明異議狀寄
    達台北區監理所，有樹林中正路郵局第六二四四五一號掛號郵件收件回執影本一
    紙及本件聲明異議狀上台北區監理所九十年七月十八日收文章一枚在卷可稽，揆
    諸前開說明，本件聲明異議已遲誤道路交通管理處罰條例第八條所規定之十五日
    聲明異議期間，其聲明異議即不合法律上之程式，亦無從命補正，即無由准許，
    應予駁回」等，駁回異議，固非無見，然查：(一)、本件車號HI1692號自用小客車
    於八十七年十二月十四日登記為本件抗告人甲○○所有，是如有違規，受處分人
    應為抗告人甲○○，而非其夫李紹智，至甲○○雖以其名義提出異議，但在異議
    狀上卻未簽名，而僅由其夫李紹智在異議狀上簽名（原審卷第四頁），是其聲明
    異議之程序是否合法，已堪置疑。(二)、本件車號HI1692號自用小客車於八十七年
    十二月十四日違規被舉發後之八十八三月九日過戶予第三者，但過戶時監理所並
    無臺北縣警察局中和分局填製舉發違反道路交通管理事件通知單八七北縣警交停
    中字第300816280號之記錄，此有舉發違反道路交通管理事件通知單（其上載，
    過戶前無此記錄）、汽車車籍查詢報表在卷可查，而舉發機關臺北縣警察局中和
    分局，亦無依規定送達該逕行舉發違反道路交通管理事件通知單八七北縣警交停
    中字第300816280號予抗告人甲○○之記錄（無任何送達回證），則該舉發違反
    道路交通管理事件通知單是否合法送達，俾由受處分人依道路交通管理處罰條例
    第九條第一項，前往聽後裁決或自動繳納，或依第八條第二項規定，有陳述意見
    之機會亦非無疑。再本件係裁決機關即交通部公路局臺北區監理所，在未予抗告
    人陳述意見機會之前提下，且於違規之八十七年十二月十四日後約二年五月之九
    十年五月十五日，逕自先行作成裁決，則其程序上是否允妥，復非無疑。(三)、又
    抗告人於異議狀已敘明，其所有之車號HI1692號自用小客車於八十八年三月九日
    過戶時，並無任何違規紀錄，舉發機關臺北縣警察局中和分局將填製舉發違反道
    路交通管理事件通知單，寄予後車主，經後車主異議，則舉發機關在程序上是否
    不當，亦值研求。以上原審裁定疏未詳加審酌舉發與裁決機關在前程序之不當，
    逕以抗告人聲明異議已遲誤道路交通管理處罰條例第八條所規定之十五日聲明異
    議期間，認其聲明異議不合法律程式無從命補正，以該聲明異議不合法，裁定駁
    回，即有未合。抗告之意旨指摘原裁定不當，請求撤銷原裁定，即有理由，自應
    撤銷原審裁定，發回原審法院，更為適當之裁定。
五、據上論斷，應依道路交通案件處理辦理第二十六條，刑事訴訟法第四百十三條，
    裁定如主文。
中      華      民      國        九十      年      九    月      十九日
                            臺灣高等法院交通法庭
                                  審判長法  官  吳  啟  民
                                        法  官  林  瑞  斌
                                        法  官  施  俊  堯
右正本證明與原本無異。
不得再抗告。
                                        書記官  顏  志  豪
中      華      民      國        九十      年      九    月      十九日


司法院資訊處製作；財團法人民間司法改革基金會備份。
